臺灣高等法院刑事判決　　　　　　　 94年度交上訴字第136號
上　訴　人　臺灣士林地方法院檢察署檢察官
被　　　告　乙○○
選任辯護人　陳建勳律師
上列上訴人因被告公共危險案件，不服臺灣士林地方法院94年度
交訴字第25號，中華民國94年7月29日第一審判決（起訴案號：
臺灣士林地方法院檢察署93年度偵續字第88號），提起上訴，本
院判決如下：
    主  文
上訴駁回。
    事  實
一、乙○○於民國92年5月8日晚上8 時40分許至翌日零時20分許
    ，因先後在臺北縣汐止市○○路○ 段世將海產店及臺北市○
    ○○路某餐廳飲酒，明知酒後不能駕駛動力交通工具，竟於
    酒後駕駛金鑫公司車牌號碼Ｂ4─258號營業小客車，搭載友
    人甲○○、鍾承憲、黃詩妤及曹日寶，沿國道1 號公路內側
    車道由南向北行駛，於92年5月9日零時40分許，行經北向16
    公里處時，因酒後駕車疏未注意車前狀況，適有高鵬凱所駕
    駛之車牌號碼9Ｅ─5416 號自用小客貨車載同乘客林春櫻因
    車前有交通事故而煞停正等待前方排除事故之際，乙○○竟
    未注意與前車保持安全距離，致所駕駛之營業小客車前方車
    頭，撞及高鵬凱所駕駛自用小客貨車之右後車尾，造成林春
　  櫻右腳小腿擦傷、頭部撞傷，鍾承憲受有右膝關節扭傷、頭
　  部、左小腿及右踝多處擦挫傷，黃詩妤受有左股骨骨折傷（
    以上三人受傷部分未據告訴），甲○○受有頭部外傷合併腦
    震盪、顱骨骨折及顏面多處撕裂傷、左眼眶骨、顴骨、額骨
    、上顎骨多處骨折及腦脊髓液鼻漏之傷害（乙○○酒醉駕車
    及過失傷害罪嫌，業經台灣士林地方法院93年度湖交簡字第
    69號判決有罪確定）。詎料乙○○肇事後因恐酒後駕車受罰
    ，竟未留在車禍現場以排除可能發生之後續危險，並對被害
    人候正輝予以即時救護，而於警方抵達處理現場並釐清肇事
    責任前，逕自與曹日寶離開現場逃逸，幸在同向外側車道處
    理另一交通事故現場之臺北市政府消防局內湖分隊救護人員
    發覺本件車禍有人受傷，乃將甲○○、鍾承憲、黃詩妤等 3
    人送醫救治，警方嗣後到場處理，而乙○○迄至同日凌晨 3
    時52分許，始到案接受調查。
二、案經甲○○訴由國道公路警察局第一警察隊報請台灣士林地
    方法院檢察署檢察官偵查起訴。
    理  由
一、訊之被告乙○○對於前揭時地駕車肇事，致告訴人甲○○等
    人受傷之事實，坦承不諱，雖矢口否認有逃逸犯行，並辯稱
    ：被告係因無救助器材致無法將受傷之甲○○從車內移出，
    被告於救護人員開始救護前曾勉力嘗試救護，並未逃逸，曾
    至高鵬凱所駕車輛探詢林春櫻傷勢，此際救護人員已進行救
    助甲○○等人之工作，因適見曹日寶蹲在高速公路旁護欄，
    表示胸口很痛，當時救護車已將其他傷者載運送醫，乃陪同
    曹日寶於16公里處路肩之鐵網缺口出去至市區道路搭計程車
    就診，被告為履行救護義務之較重法益，而犧牲較輕法益之
    排除公共危險狀態義務之履行，應無可非難。被告在取捨無
    法親留現場等候警方排除車禍現場之危險狀態時，已儘可能
    通知最近友人鄧祥泰到場協助處理等語。惟查：
　(一)被告於前揭時地酒後駕車，因過失肇事致甲○○等人受傷之
  　事實，除經被告自白外，並經高鵬凱於警訊及檢察官偵查中
    證述甚詳，復有交通事故現場草圖及道路交通事故調查報告
    表影本各1 張、現場照片12張、酒精濃度測定值電腦列表單
    、刑法第185條之3 案件測試觀察紀錄表各1紙附偵查卷可憑
    。且經台北市車輛行車事故委員會鑑定結果，亦認定被告酒
    後駕車未注意車前狀況為肇事因素，有該會92年10月17日北
    鑑審字第09230329400號附鑑定意見書1紙附偵查卷可稽。又
    林春櫻、鍾承憲、黃詩妤及甲○○確因本次車禍而分別受有
    如事實欄所載之傷勢，業據其等於警訊、檢察官偵查中或原
    審法院審理中分別證述外，並有三軍總醫院附設民眾診療服
    務處診斷證明書、台北市政府消防局救護紀錄表等件附偵查
    卷可憑，足堪認定被告駕駛動力交通工具肇事致人受傷為真
    實。
　(二)被告駕車肇事致人受傷後，並未留在車禍現場排除可能發生
　  之後續危險，於警方抵達現場排除車禍狀態並將肇事責任釐
    清前，竟自行離去，迄車禍當日凌晨3 時52分許，始到警局
    接受調查之事實，為被告所自承。該被告雖以前詞置辯，惟
    本件車禍發生時，適有在同向外側車道處理另一交通事故現
    場之臺北市政府消防局內湖分隊救護人員陸振國聽聞本件車
    禍之追撞聲，因二件車禍現場相距僅約10餘公尺，陸振國約
    於本件車禍發生後1 分鐘內即到達現場，旋將甲○○、鍾承
    憲、黃詩妤送醫救治等情，業經陸振國於原審結證在案，該
    被告於發生車禍事故後，僅至前車向該車駕駛高鵬凱探詢一
    下，要求私下和解，警方詢問時要說車不是他開的，他說他
    有喝酒，隨即離去，並未處理其車上乘客林春櫻受傷等情事
    ，亦據高鵬凱及林春櫻於檢察官偵訊時證述甚詳。且臺北市
    政府消防局內湖分隊救護人員吳明蓆、陸振國前往救護受傷
    乘客時，並未看到被告留守現場，已據吳、陸2 人於偵查中
    證述在卷外，其後公路警察局第一警察隊汐止分隊警員莊鎮
    馨、王錦龍於是日零時45分接到通報趕抵現場時，救護車已
    把傷患載走，只有高鵬凱及其車上未受傷乘客在場外，並未
    看到被告。公路警察莊鎮馨等處理現場完畢後趕到醫院約待
    了半小時均未見到被告等情，亦經莊、王二警員於檢察官偵
    查中陳述處理經過在卷可憑。足證肇事後被告發現救護車前
    往救護時，因恐酒後駕駛肇事被警查獲，乃偕同曹日寶先行
    離開現場，堪予認定。曹日寶於偵審中證稱：車禍後，因只
    有胸口一點痛，所以與被告一起將傷患弄出來，後來有人覺
    得我們礙事，所以我在馬路旁等，因傷勢不嚴重，所以請被
    告送我回新店云云，核與陸振國、吳明蓆證述情節不符，且
    曹日寶自承被告是其承包工程之上包，顯係故為袒護之詞，
    不足採信。該被告駕駛動力交通工具肇事致人受傷後，未留
    守現場逃逸之犯行，洵堪認定。
二、核被告所為，係犯刑法第185條之4駕駛動力交通工具肇事逃
    逸罪。原審審理結果，認被告罪證明確，援引刑法第185 條
    之4、第41條第1項、罰金罰鍰提高標準條例第2 條之規定，
    審酌被告肇事後雖未坦承犯行，亦未與被害人甲○○成立和
    解，惟其他被害人部分，被告已達成和解，有和解書等件附
    卷可憑。其為警查獲後，坦承酒後駕車肇事之責，其犯罪動
    機僅係為逃避酒後駕車之責任，此部分已經另案處罰確定，
    除本案外，被告肇事前尚無犯罪紀錄，素行尚稱良好等一切
    情狀，予以從輕判處有期徒刑陸月，如易科罰金以佰元折
    算一日。經核原審判決認事用法，均無不合，量刑亦屬允當
    。公訴人循告訴人甲○○之請求，認被告犯後亳無悔意，原
    審量處最低刑度不當云云，聲請上訴。惟本件被告酒後駕車
    固屬不該，但告訴人甲○○係當時參與飲宴者之一，竟未加
    勸阻其駕駛，亦有欠當。被告亦再三陳明願與其和解，僅屬
    賠償金額未取得共識，其他受害人被告均已賠償，原審量刑
    尚難指為失當，本院認為上訴無理由，應予駁回。
三、據上論斷，應依刑事訴訟法第368條，判決如主文。
    本案經檢察官黃柏齡到庭執行職務。
中　　華　　民　　國　　94　　年　　10　　月　　31　　日
  　　　　　　　　臺灣高等法院刑事第23庭
                      審判長法　官　尤　豐  彥
　　　　　　　　　　　　    法　官　張　明　松
　　　　 　 　　　　　　　　法　官　趙　功　恒
以上正本證明與原本無異。
如不服本判決，應於收受送達後十日內向本院提出上訴書狀，其
未敘述上訴之理由者並得於提起上訴後十日內向本院補提理由書
（均須按他造當事人之人數附繕本）。
                            書記官　洪　雪　娥
中　　華　　民　　國　　94　　年　　11　　月　　1 　　日
附錄：本案論罪科刑法條全文
中華民國刑法第185條之4
駕駛動力交通工具肇事，致人死傷而逃逸者，處六月以上五年以
下有期徒刑。
